臺灣高等法院臺南分院刑事判決　 96年度重上更(一)字第280號
上　訴　人　臺灣臺南地方法院檢察署檢察官
被　　　告　丁○○
輔　佐　人　丙○○
選任辯護人　李國弘　律師
上列上訴人因被告偽造文書等案件，不服臺灣臺南地方法院九十
二年度訴字第一二二一號中華民國九十三年九月三十日第一審判
決（起訴案號：臺灣臺南地方法院檢察署九十二年度偵字第六三
九七號、移送併辦案號：臺灣板橋地方法院檢察署九十三年度偵
字第一七三０九號），提起上訴，判決後經最高法院發回更審，
本院判決如下：
    主  文
原判決撤銷。
丁○○共同連續行使偽造私文書，足以生損害於公眾及他人，處
有期徒刑捌月，減為有期徒刑肆月，如易科罰金以銀元參佰元即
台幣玖佰元折算壹日。扣案之記載韋祥企業有限公司名稱、地址
、電話與ＣＡＳ證明標章等字樣之紙箱二個沒收。
    事  實
一、丁○○係址設臺南縣新營市○○路二五七巷十一弄十號「宗
    興肉品有限公司」（以下簡稱宗興公司）之實際負責人（名
    義負責人為丙○○），於民國（下同）九十年十二月間擬參
    與臺灣臺南監獄及臺灣臺北看守所所舉辦之「法務部雲嘉南
    地區監校所聯合採購九十一年上半年收容人副食品中肉品類
    」及「法務部所屬北宜地區矯正機關聯合採購九十一上半年
    收容人副食品類」投標（以下簡稱副食品肉品類投標），向
    韋祥公司宣稱：如得標將向該公司進貨，因而得韋祥公司之
    同意，取得該公司經行政院農業委員會（以下簡稱農委會）
    授權認證之「ＣＡＳ」證明書，並持上開韋祥公司文件前往
    投標，而在肉鬆、培根片、貢丸、豬中上肉、小排肉、大排
    肉、赤肉絲、黑胡椒豬排、絞肉等項目得標。詎其於得標後
    ，丁○○為節省成本，未向韋祥公司進貨，乃轉向戊○○（
    戊○○部分業經臺灣板橋地方法院判刑確定）所負責之「興
    日大食品工業股份有限公司」（以下簡稱為興日大公司）購
    買。丁○○為免臺灣臺南監獄及臺灣臺北看守所驗收人員發
    現所交付之上開肉品，並非依照原訂契約，由韋祥公司所製
    造或加工之情，乃由丁○○、戊○○共同基於行使偽造私文
    書與侵害證明標章專用權人之概括犯意聯絡，未經韋祥公司
    之同意或授權，明知上開「ＣＡＳ」證明標章名稱及圖樣，
    係由農委會向經濟部中央標準局（現已改制為智慧財產局）
    申請證明標章註冊登記，並以註冊號數00000000號
    取得標章專用權，用以證明農產品及農產加工品之安全性及
    優良性，專用期間至九十七年六月十五日止現仍在專用期間
    中，未經農委會之許可或授權辦理優良肉品認證之產品，不
    得任意使用上開相同或近似之證明標章，竟由丁○○於九十
    一年一月間起至六月間止，先於臺南縣新營市委由不知情之
    廠商擅自製作印有韋祥公司名稱、地址、電話之紙箱，且上
    開紙箱上均印有ＣＡＳ證明標章，以表彰係韋祥公司出廠之
    肉品紙箱，並以上開紙箱提供予戊○○，嗣又由丁○○逕委
    由戊○○在台中委由不知情之廠商印製上開紙箱，戊○○明
    知於印有韋祥公司名稱之紙箱內，所裝載者均為自己公司之
    貨品，竟仍基於和丁○○共同行使偽造私文書之概括犯意聯
    絡，由戊○○將肉品包裝於偽造之韋祥公司紙箱內，表示該
    紙箱內之貨品係屬於韋祥公司所製作而獲有ＣＡＳ認證用意
    之證明，再交由丁○○先後轉送至包括雲嘉南地區之監校所
    收容人及北宜地區矯正機關收容人食用，足以生損害於韋祥
    公司、農委會、中央畜產會及各監所對於肉品管理之正確性
    ，並致減損著名證明標章之識別性或信譽，嗣於九十二年二
    月十一日，經法務部調查局查獲，並在臺南監獄扣得韋祥公
    司名稱之紙箱二個。
二、案經法務部調查局航業員調查處移送臺灣臺南地方法院檢察
    署檢察官偵查起訴及臺灣板橋地方法院檢察署移送臺灣板橋
    地方法院經判決公訴不受理（係臺灣臺北看守所所舉辦之法
    務部所屬北宜地區矯正機關聯合採購部分）後，移送併辦。
    理  由
一、訊據被告丁○○固不否認於上開時間借用韋祥公司名義參與
    臺灣臺南監獄及臺灣臺北看守所所舉辦之「法務部雲嘉南地
    區監校所聯合採購九十一年上半年收容人副食品中肉品類」
    及「法務部所屬北宜地區矯正機關聯合採購九十一上半年收
    容人副食品類」投標，惟辯稱：伊與韋祥公司聯合採購，故
    使用印有ＣＡＳ證明標章之韋祥公司名義紙箱，係經韋祥公
    司授權，並無偽造文書及違反商標法等語。於本院另辯稱：
    伊只是負責運輸肉類到監所，賺取每公斤四元的運輸費用，
    其餘印製紙箱等伊沒有參與，本件是甲○○、乙○○及我三
    人用宗興肉品的名義合標的，紙箱最先是由乙○○印製，後
    來再由乙○○請戊○○自行印製使用等語。
二、惟查：
(一)、被告與韋祥公司聯合採購係以：「如得標將向韋祥公司進貨
    」為條件，故韋祥公司始同意使用該公司授權認證之「ＣＡ
    Ｓ」證明書參加投標，惟於得標後，丁○○為節省成本，竟
    未向韋祥公司進貨，乃轉向戊○○所負責之興日大公司購買
    ，業據被告丁○○坦認屬實（詳偵字第六三九七號卷第四十
    七頁、第四十八頁、原審卷第二十三頁），核與證人戊○○
    所證伊公司產品交與被告轉售之情節相符（詳偵字第六三九
    七號卷第二十五頁）。
(二)、被告之宗興公司得標後，因未向韋祥公司進貨，韋祥公司根
    本不知宗興公司得標，故韋祥公司並未同意或授權其擅自印
    製ＣＡＳ證明標章之韋祥公司名稱、地址、電話之紙箱使用
    ，迭據韋祥公司負責人林永原指訴在卷（調查處卷二第二十
    六頁、偵字第六三九七號卷第二十五頁、原審卷第六十、六
    十一頁、第六十二頁），又上開印有ＣＡＳ證明標章之韋祥
    公司名稱、地址、電話之紙箱，部分由被告在臺南縣新營市
    委由不知情之廠商印製交由戊○○使用，部分由被告委由戊○○在台中委由不知情之廠商印製，亦據被告及戊○○分別
    在偵查及原審供認無誤（詳偵字第六三九七號卷第二十六頁
    、第四十九頁、原審卷第一七一七八頁）。
(三)、至被告於本院前審具狀陳稱略以：伊於調查站所述與事實不
    符，韋祥公司的包裝紙箱，先由訴外人乙○○供給的，用完
    後戊○○自行印製，其所有過程，被告完全不知情，與被告
    無涉，有證人戊○○於第一審審理中經輔佐人詰問證言可證
    等語。惟查前揭事實，業據被告分別於下列各次訊問時坦承
    不諱：
    92年2月11日於法務部調查局航業海員調查處調查時。
    92年7月11日於臺灣臺南地方法院檢察署檢察官訊問時。
    92年10月29日於台南地方法院新營簡易庭坦承：「我是承
      認未經韋祥公司同意就製造紙箱。」
    92年11月25日原審準備程序：對「未經授權印製韋祥公司
      紙箱，不爭執」。
    93年6月3日台灣板橋地方法院93年度訴字第873號準備程
      序中「認罪」。
    並據證人戊○○於92年2月25日於法務部調查局航業海員調
    查處調查時、92年6月19日於台南地檢署證述上情明確，且
    被告於本院審理中亦供稱調查局筆錄與其所供相符，復查被
    告所經營之宗興肉品有限公司主要營業項目為肉類批發，並
    在台南縣新營市天祺公司內租有一間冷凍庫，為被告所供陳
    ，故所謂伊只是負責運輸肉類到監所，賺取每公斤四元的運
    輸費用，其餘印製紙箱等伊沒有參與等語，顯與常理有違，
    復綜上被告及證人戊○○先前之證言參酌，被告嗣後所辯及
    證人戊○○事後於原審之證言，顯係迴護被告之詞，殊無足
    採。
(四)、又辯護人96年8月10日辯護狀稱：證人戊○○於偵查中所述
    「（檢察官問：丁○○所用的紙箱，是否照片上之紙箱？）
    被告答：是。」等語，為檢察官誘導訊問，無證據能力云云
    ，然查綜觀檢察官該次訊問，自始至終均係針對被告丁○○
    有關之事實而為訊問，並未涉及他人，故最後檢察官直接指
    名被告丁○○，自非誘導，辯護意旨不無誤解。（至被告原
    聲請詰問證人戊○○、乙○○、李宗正三人，嗣經被告聲明
    捨棄，合予敘明）。
(五)、綜上所述，韋祥公司僅同意被告使用該公司授權認證之「Ｃ
    ＡＳ」證明書參加聯合採購之投標，惟以「得標將應韋祥公
    司進貨」為條件，並未同意或授權被告擅自印製印有ＣＡＳ
    證明標章之韋祥公司名稱、地址、電話之紙箱使用，甚為明
    確，是被告所辯與韋祥公司聯合採購，故使用印有ＣＡＳ證
    明標章之韋祥公司名義紙箱，係經韋祥公司授權，並無偽造
    文書及違反商標法等語，顯係卸責之詞不足採信。
三、上開「ＣＡＳ」證明標章名稱及圖樣，係由農委會向經濟部
    中央標準局（現已改制為智慧財產局）申請證明標章註冊登
    記，並以註冊號數00000000號取得標章專用權，用
    以證明農產品及農產加工品之安全性及優良性，專用期間至
    九十七年六月十五日止現仍在專用期間中，未經農委會之許
    可或授權辦理優良肉品認證之產品，不得任意使用上開相同
    或近似之證明標章等情，業據證人方清泉證述明確，並有中
    華民國證明標章第00000000號註冊證一紙附卷可稽
    （見法務部調查局航業海員調查處卷一第二第十七頁至第二
    十五頁）。此外，復有中央畜產會在臺灣臺南監獄及臺灣臺
    北看守所查獲之「韋祥公司」紙箱、臺灣臺北看守所北所總
    字第九一００一九二六０號函有關宗興公司供應臺灣臺北看
    守所之肉品明細表、韋祥公司所有之ＣＡＳ標章證書、聯合
    採購九十一年上半年收容人副食品共同供應契約一件在卷足
    憑（見法務部調查局航業海員調查處未標號卷內第一七八至
    二００頁），事證明確，被告犯行堪以認定，應予依法論科
    。
四、按ＣＡＳ證明標章係農委會授權中央畜產會對於國產優良肉
    品所發之認證，係屬商標法所規範之證明標章，又在裝貨品
    之紙箱上印製ＣＡＳ標章字樣，或印製獲有ＣＡＳ標章之公
    司等字樣，足以表示該紙箱內之貨品係屬於其他公司獲有Ｃ
    ＡＳ認證用意之證明，該等紙箱即與刑法第二百二十條第一
    項所稱足以表示其用意證明之準私文書相當。被告未經同意
    ，擅自偽造印製，自足以生損害於韋祥公司、農委會、中央
    畜產會及各監所對於肉品管理之正確性，並致減損著名證明
    標章之識別性或信譽。再九十二年五月二十八日修正公布之
    商標法第七十二條第一項規定：「凡以標章證明他人商品或
    服務之特性、品質、精密度、產地或其他事項，欲專用其標
    章者，應申請註冊為證明標章」；同法第八十條規定：「證
    明標章除本章另有規定外，依其性質準用本法有關商標之規
    定」；同法第八十一條復規定：「未得商標權人同意，有下
    列情形之一者，處三年以下有期徒刑、拘役或科或併科新臺
    幣二十萬元以下罰金：一、於同一商品或服務，使用相同之
    註冊商標」。而九十二年五月二十八日修正公布前之商標法
    第七十三條第一項規定：「凡提供知識或技術，以標章證明
    他人商品或服務之特性、品質、精密度或其他事項，欲專用
    其標章者，應申請註冊為證明標章」；同法第七十七條規定
    ：「證明標章除本章另有規定外，依其性質準用本法有關商
    標之規定」；同法第六十二條復規定：「意圖欺騙他人，有
    左列情形之一者，處三年以下有期徒刑、拘役或科或併科新
    臺幣二十萬元以下罰金：一於同一商品或類似商品，使用相
    同或近似於他人註冊商標之圖樣者」。比較前開新舊法規定
    ，就未經證明標章專用權人同意，擅自使用證明標章之處罰
    ，準用有關商標之規定，而新舊法就法定刑方面係相同，並
    無有利、不利情形，則依最高法院九十五年第二十一次刑事
    庭會議決議，應適用裁判時法律即九十二年五月二十八日修
    正公布後之商標法（以下簡稱修正後之商標法）。
五、刑法修正比較適用部分－查被告行為後，94年1月7日修正公
    布之刑法，自95年7月1日施行，部分條文修正，本案新舊法
    比較適用問題敘述如下：
(一)、共同正犯部分－查九十四年二月二日修正公布，而於九十五
    年七月一日生效實施之新刑法（下稱新刑法）第二十八條將
    舊法之「實施」修正為「實行」，故共同正犯之範圍，限縮
    於共同實行犯罪行為者始成立共同正犯，排除陰謀犯、預備
    犯共同正犯；第四十七條累犯之要件，亦有擴張及限縮；新
    舊法就共同正犯之範圍與累犯之要件，既因此而有變動，自
    屬行為後法律有變更，而非僅屬文字修正，應有新舊法比較
    適用之問題（最高法院96台上字第3064號判決參照），故應
    適用修正後較有利於行為人之法律。
(二)、連續犯部分－被告行為後，刑法第五十六條連續犯規定，業
    於九十四年一月七日修正刪除，並於九十五年七月一日施行
    ，被告犯行，因其行為後，新刑法業已刪除連續犯規定，此
    項刪除，雖非犯罪構成要件變更，然已影響行為人刑罰法律
    效果，自屬法律有變更，應依新刑法第二條第一項規定，比
    較新舊法結果，以適用被告行為時法律，即舊刑法第五十六
    條規定，對被告論以連續犯，較有利被告（最高法院九十五
    年第八次刑事庭會議決議參照）。
(三)、牽連犯部分－被告行為後，新修正之刑法刪除第55條關於牽
    連犯之規定。本件被告所犯各罪具有牽連犯之關係，依修正
    前即行為時之規定，應從一重之罪處斷；依修正後之刑法既
    已刪除牽連犯之規定，則所犯上述各罪應依數罪併罰之規定
    分論併罰。比較新舊法之規定，修正後之規定並非較有利於
    被告，依刑法第2條第1項之規定，應適用行為時之法律，即
    適用修正前刑法第55條牽連犯之規定，從一重之罪處斷。
(四)、易科罰金折算標準部分－本件被告犯罪時之刑法第41條第1
    項前段規定：「犯最重本刑為5年以下有期徒刑以下之刑之
    罪，而受6個月以下有期徒刑或拘役之宣告，因身體、教育
    、職業、家庭之關係或其他正當事由，執行顯有困難者，得
    以1元以上3元以下折算一日，易科罰金。」又受刑人行為時
    之易科罰金折算標準，修正前罰金罰鍰提高標準條例第2條
    前段（現已刪除）規定，就其原定數額提高為100倍折算1日
    ，則本件受刑人行為時之易科罰金折算標準，應以銀元300
    元折算1日，經折算為新臺幣後，應以新臺幣900元折算為1
    日。惟95年7月1日修正公布施行之刑法第41條第1項前段則
    規定：「犯最重本刑為五年以下有期徒刑以下之刑之罪，而
    受六個月以下有期徒刑或拘役之宣告者，得以新臺幣一千元
    、二千元或三千元折算一日，易科罰金。」比較修正前後之
    易科罰金折算標準，以95年7月1日修正公布施行前之規定，
    較有利於受刑人，則應依刑法第2條第1項前段，適用修正前
    刑法第41條第1項前段規定，定其折算標準。
六、核被告丁○○所為，係犯刑法第二百十六條、第二百十條之
    行使偽造私文書罪；修正後商標法第七十二條第一項、第八
    十條、第八十一條之未得證明標章專用權人同意，於同一商
    品，使用相同之證明標章罪。被告丁○○偽造私文書之低度
    行為復為行使偽造私文書之高度行為所吸收，爰均不另論罪
    ，僅論以行使偽造私文書罪。被告所犯上開行使偽造私文書
    罪與違反商標法罪間，有方法結果之牽連關係，應依刑法第
    五十五條後段之規定，從一重之刑法第二百十六條、第二百
    十條之行使偽造私文書罪處斷。被告丁○○與戊○○二人間
    ，有犯意聯絡及行為分擔，為共同正犯，又被告等委由不知
    情之廠商印製上揭紙箱，為間接正犯。彼等先後多次為前開
    犯行，皆時間緊接，犯罪構成要件各相同，所犯罪名又各屬
    同一，顯各係基於概括犯意反覆為之，均為連續犯，應均依
    修正前刑法第五十六條之規定以一罪論，並皆加重其刑。就
    被告參與臺灣臺北看守所所舉辦之「法務部所屬北宜地區矯
    正機關聯合採購九十一上半年收容人副食品類」投標之部分
    經臺灣板橋地方法院檢察署檢察官起訴，惟此部分經臺灣板
    橋地方法院判決，認起訴在後，判決公訴不受理，並經確定
    ，有臺灣板橋地方法院九十三年度訴字第八七三號判決在卷
    可稽，並經移送併辦，與已起訴部分，有連續犯之裁判上一
    罪之關係，本院自應一併審酌，併予明。
七、原審法院就以上各節疏未詳核，遽為無罪之諭知，容有未合
    ，檢察官上訴意旨，就此部分指摘原判決不當，非無理由，
    自應予撤銷改判，爰審酌被告之犯罪動機、目的、手段、品
    行、智識程度、所生損害及犯後於本院審理中飾詞卸責，不
    知悔悟等一切情狀，量處有期徒刑捌月，又其犯罪時間，在
    中華民國96年4月24日以前，所犯本件之罪，合於減刑條件
    ，依法減為有期徒刑肆月，依修正前刑法第四十一條諭知易
    科罰金之折算標準。另在臺南監獄扣得韋祥公司名稱之紙箱
    二個（被告丁○○與戊○○二人印製記載有韋祥公司名稱、
    地址、電話與ＣＡＳ證明標章之紙箱），依修正後商標法第
    八十三條之規定（犯前二條之罪所製造、販賣、陳列、輸出
    或輸入之商品，或所提供於服務使用之物品或文書，不問屬
    於犯人與否，沒收之）宣告沒收之。又除在臺南監獄扣得韋
    祥公司名稱之紙箱二個外，餘未扣案，且紙箱之數量究竟若
    干均無從調查，又該紙箱屬消耗品不能證明尚屬存在，自屬
    無從執行，爰不予宣告沒收，併此敘明。
八、公訴意旨又以：丁○○為宗興公司實際負責人，於九十年十
    二月間，先向「昌勇企業有限公司」（以下簡稱昌勇公司）
    及韋祥公司取得渠等公司經農委會授權認證之「ＣＡＳ」證
    明書，再參與臺灣臺南監獄所舉辦之副食品肉品類投標，而
    獲得標之權利後，明知其所得標之肉鬆、培根片、貢丸及豬
    龍骨等肉品均應經農委會授權之「ＣＡＳ」認證之優良品質
    ，詎竟基於意圖為自己不法所有之概括犯意，自九十一年一
    月一日起至同年六月三十日止，未經韋祥公司之同意，擅自
    印製印有ＣＡＳ證明標章之韋祥公司名稱、地址、電話之紙
    箱，紙箱內卻放置興日大公司代工而無「ＣＡＳ」認證之肉
    鬆、培根片及貢丸後即持以提供雲嘉南地區之監校所收容人
    食用。並委由不知情之昌勇公司實際負責人曾鵬憲（業經不
    起訴處分）提供未經農委會「ＣＡＳ」認證之豬龍骨肉品，
    並將上開產品包裝於昌勇公司以前所提供之印製有「ＣＡＳ
    」證明標章之紙箱，用以表彰上開肉品係經「ＣＡＳ」認證
    ，足以使一般消費者於接受上開肉品時，誤認係經農委會認
    證之優良肉品，再運送至雲嘉南地區各監校所供收容人食用
    ，並以此方式訛詐上開監校所之管理人員並請領款項。嗣於
    九十二年二月十一日，為法務部調查局派員查獲，並在臺灣
    臺南監獄扣得丁○○所使用之偽造韋祥公司名稱紙箱二個及
    昌勇公司紙箱三個，因認被告丁○○犯有刑法第三百三十九
    條第一項之詐欺取財罪云云。經查：
(一)、按犯罪事實，應依證據認定之，無證據不得推定其犯罪事實
    ；又不能證明被告犯罪者，應諭知無罪之判決，刑事訴訟法
    第一百五十四條、第三百零一條第一項分別定有明文。次按
    事實之認定，應憑證據，如未能發現相當證據，或證據不足
    以證明，自不能以推測或擬制之方法，為裁判基礎；認定不
    利於被告之事實，須依積極證據，苟積極證據不足為不利於
    被告之事實認定時，即應為有利於被告之認定，更不必有何
    有利之證據；又認定犯罪事實所憑之證據，雖不以直接證據
    為限，間接證據亦包括在內；然而無論直接或間接證據，其
    為訴訟上之證明，須於通常一般之人均不致有所懷疑，而得
    確信其為真實之程度者，始得據為有罪之認定，最高法院四
    十年臺上字第八六號、三十年上字第八一六號、七十六年台
    上字第四九八六號分別著有判例可資參照。又按詐欺罪以意
    圖為自己或第三人之不法所有，施用詐術使人陷於錯誤而交
    付財物為構成要件。
(二)、按本件公訴人認被告涉有右揭犯行，係以被告丁○○於調查
    局詢問時及檢察官偵查中均供承不諱，核與同案被告曾鵬憲
    之陳稱及證人即臺灣臺南監獄總務科庶務股管理員謝建賢、
    興日大公司負責人戊○○、韋祥公司負責人林永原及財團法
    人中央畜產會家畜組組長方清泉等人證稱情節相符，並有中
    華民國證明標章第00000000號註冊證、韋祥公司正
    常出品之紙箱照片、宗興公司上開投標文件、廠商資格審查
    表及合約影本暨財團法人中央畜產會九十二年六月十九日中
    畜畜字第九二○○二四○三號函附之相關資料在卷可稽。此
    外，復有扣案之上開偽造韋祥公司名稱之紙箱二個及昌勇公
    司紙箱三個可資佐憑等為主要論據。訊據被告丁○○堅決否
    認涉詐欺之犯行，辯稱：當初招標時，我們是第一次投標，
    並不是故意欺騙監所獲得不法利益等語。被告之輔佐人即其
    父親亦到庭辯稱：被告在得標以後，係依照契約供給肉品給
    監所，所以被告並沒有占有貨款的不法犯意，至於所交付貨
    品，雖沒有經過ＣＡＳ標章認證，只是欠缺特別保證的品質
    ，純屬民事上瑕疵擔保責任，並不觸犯刑法罪嫌等語。
(三)、公訴人認被告丁○○涉有詐欺罪嫌之事實，係以被告明知其
    代理合作之昌勇公司與韋祥公司等，就參與前揭投標項目中
    之豬龍骨、肉鬆、培根片與貢丸等食品並未取得「ＣＡＳ」
    優良食品之證明標章認證。竟意圖不法所有，由合作之昌勇
    公司提供豬龍骨，興日大公司提供代工生產之肉鬆、培根片
    與貢丸等，再將上開食品依據雲嘉南地區各監所所訂購之數
    量，交付予監所人員，並向監所人員請領價款云云為據。經
    查：
    (1)被告丁○○所負責經營之宗興公司於九十年十二月十二日
      ，向承辦此次投標之台南監獄提出投標文件參與副食品肉
      品類投標時，其所提給台南監獄之昌勇公司與韋祥公司授
      權使用之「ＣＡＳ」優良食品證明書中，並未包括豬龍骨
      、肉鬆、培根片與貢丸等四項產品，即參與此四項產品之
      投標沒有「ＣＡＳ」之證明；有卷附之財團法人中央畜產
      會於九十年四月二十三日、十月十六日，以中畜企標字第
      九００一八號、九００五０號出具給昌勇公司與韋祥公司
      之「ＣＡＳ」標章證明書影本可證（附於調查處卷一第七
      十一頁、第七十二頁）。足認被告之宗興公司於投標時，
      已清楚表示其參與投標之豬龍骨等四項產品，無「ＣＡＳ
      」標章證明。苟不符合投標資格，承辦機關之審標人員即
      應盡責審標，以資格不符，不准其參與投標。詎承辦機關
      竟准其參與競標，且得標簽約，即准由被告之宗興公司供
      應無「ＣＡＳ」標章證明之豬龍骨、肉鬆、培根片與貢丸
      等四項產品。足認本件被告於投標之初即誠實提供其有無
      「ＣＡＳ」標章證明之肉品類供承辦機關人員審標，而無
      冒用「ＣＡＳ」標章證明亦無使用不實之詐術可言。於審
      標時縱有誤認，應屬承辦機關人員之疏失。非被告故用詐
      術所致。
    (2)參之卷附之被告之宗興公司與台南監獄所訂「法務部雲嘉
      南地區監所校聯合採購收容人副食品契約」第九條關於履
      約之標的之品管，並無具體載明交付之肉品與食品類之品
      管應有「ＣＡＳ」標章證明（附於同卷第七十八頁），足
      認被告供應之豬龍骨等四項產品，亦不必有附有「ＣＡＳ
      」標章證明，則公訴人認被告是以未獲「ＣＡＳ」標章證
      明之豬龍骨、肉鬆、培根片與貢丸等，交付監所校等機關
      ，訛詐請領款項云云，尚屬誤會。即被告自投標之始，即
      無使用不實之詐術可言，其所為與前揭刑法上詐欺罪之要
      件即有不合。
(四)、綜上所述昌勇公司與韋祥公司雖均取得農委會授權認證之「
    ＣＡＳ」證明書，惟關於豬龍骨、肉鬆、培根片與貢丸等四
    項產品，並未取得「ＣＡＳ」優良食品之證明標章認證，因
    本案係第一次辦理，被告與承辦機關人員均疏失而誤認，乃
    以未取得「ＣＡＳ」標章證明豬龍骨、肉鬆、培根片與貢丸
    簽約，並據以交貨，尚難認有違約或不法所有之意圖，核與
    詐欺及背信罪之構成要件不符，此外又查無其他任何積極之
    證據，足認被告有上述犯行，本應為無罪之諭知。惟公訴人
    認此與被告上開科刑部分具連續犯關係，為裁判上一罪，不
    另為無罪之諭知，附此明。
九、據上論斷，應依刑事訴訟法第三百六十九條第一項前段、第
    三百六十四條、第二百九十九條第一項前段、修正後商標法
    第七十二條第一項、第八十條、第八十一條、第八十三條、
    、刑法第二條第一項前段、第二百十六條、第二百十條、第
    二百二十條第一項、修正前刑法第二十八條、第五十五條後
    段、第五十六條、中華民國九十六年罪犯減刑條例第二條第
    一項第三款、修正刪除前之罰金罰鍰提高標準條例第二條判
    決如主文。
本案經檢察官羅清溪到庭執行職務。
中　　華　　民　　國　　96　　年　　9 　　月　　4 　　日
                  刑事第三庭    審判長法　官  陳義仲
                                      法　官  蘇清水
                                      法　官  宋明蒼
以上正本證明與原本無異。
如不服本判決，應於判決送達後十日內向本院提出上訴狀，其未
敘述理由者並應於提出上訴狀後十日內向本院補提理由書（應附
繕本)。
                                      書記官  蔡蘭櫻
中　　華　　民　　國　　96　　年　　9 　　月　　4 　　日
附錄本案論罪科刑法條全文：
中華民國刑法第二百一十六條：
行使第二百十條至第二百十五條之文書者，依偽造、變造文書或
登載不實事項或使登載不實事項之規定處斷。
中華民國刑法第二百一十條：
偽造、變造私文書，足以生損害於公眾或他人者，處五年以下有
期徒刑。
中華民國刑法第二百二十條第一項：
在紙上或物品上之文字、符號、圖畫、照像，依習慣或特約，足
以為表示其用意之證明者，關於本章及本章以外各罪，以文書論
。
商標法第七十二條第一項：
凡以標章證明他人商品或服務之特性、品質、精密度、產地或其
他事項，欲專用其標章者，應申請註冊為證明標章。
商標法第八十條：
證明標章、團體標章或團體商標除本章另有規定外，依其性質準
用本法有關商標之規定。
商標法第八十一條：
未得商標權人或團體商標權人同意，有下列情形之一者，處三年
以下有期徒刑、拘役或科或併科新臺幣二十萬元以下罰金：
一、於同一商品或服務，使用相同之註冊商標或團體商標者。
二、於類似之商品或服務，使用相同之註冊商標或團體商標，有
    致相關消費者混淆誤認之虞者。
三、於同一或類似之商品或服務，使用近似於其註冊商標或團體
    商標之商標，有致相關消費者混淆誤認之虞者。
